臺灣士林地方法院民事判決　　　　　　　　　　　　　　九十三年度訴字第七五號
　　原　　　　告　辛○○
　　訴訟代　理人　楊金順　律師
　　複代　　理人　曾朝誠　律師
　　被　　　　告　庚○○
　　　　　　　　　丁○○
　　　　　　　　　乙○○
　　　　　　　　　戊○○
　　兼右三人共同
　　法定代　理人　己○○
　　　　　　　　　甲○○
　　右五人　共同
　　訴訟代　理人　丙○○
當事人間遷讓房屋等事件，本院於九十三年八月五日言詞辯論終結，判決如下：
    主    文
原告之訴及假執行之聲請均駁回。
訴訟費用由原告負擔。
    事實及理由
一、原告起訴主張：
（一）座落台北市○○區○○段一小段十二號地號土地上，門牌號碼台北市大同區○○○路二三八號六樓房屋（下稱系爭房屋），原為訴外人陳垂金所有，經本院
      公開拍賣由原告投標購得，於民國九十二年十月二十日取得權利移轉證書並辦
      理所有權移轉登記，被告庚○○、丁○○、乙○○、戊○○、己○○、甲○○
      於原告取得系爭房屋權利移轉證書後，仍繼續占有系爭房屋。被告庚○○雖辯
      稱其和前屋主陳垂金定有租賃契約，租期自九十年八月十五日至九十七年八月
      十四日，租金每月新臺幣（下同）一萬二千元，惟該租約係被告庚○○與陳垂
      金通謀虛偽意思表示而簽訂，其意思表示無效。退而言之，縱認其租約係真正
      ，被告庚○○係於九十二年五月二十六日始將
      才占有，亦應解除其占有返還系爭房屋。又被告庚○○未經原告同意將系爭房
      屋之一部轉租予被告甲○○，原告亦已為終止租約之意思表示，爰依所有物返
      還請求權及侵權行為、不當得利法律關係請求被告返還系爭房屋，並自九十二
      年十月二十日至遷讓系爭房屋之日止，按月給付原告一萬二千元之租金。
（二）並聲明：
    １、被告應將建號二０三七建物即門牌號碼台北市大同區○○○路二三八號六樓
        房屋謄空交還原告，並將
    ２、被告應自九十二年十月二十日起至遷讓前項房屋之日止，按月給付原告一萬
        二千元。
    ３、願供擔保，請准宣告假執行。
二、被告辯稱：被告庚○○與系爭房屋前屋主陳垂金，於九十年八月十四日即簽約房
    屋租賃契約，租期自九十年八月十五日起至九十七年八月十四日止，租金每月一
    萬二千元，並經本院公證處作成公證書。嗣被告庚○○經前屋主陳垂金口頭同意
    後，於九十年十一月二十日將系爭房屋中之二個房間轉租予被告甲○○，租期自
    九十年十一月二十日起至九十五年十一月十九日止，租金每月八千元，被告己○○為被告甲○○之配偶，被告丁○○、乙○○、戊○○則均為被告甲○○之子，
    被告均非無權占有系爭房屋等語。並聲明：１、原告之訴及假執行之聲請均駁回
    。２、訴訟費用由原告負擔。
三、原告主張其於九十二年十月二十日取得系爭不動產移轉證書之事實，業據其提出
    本院不動產權利移轉證書影本一份為證，並為被告所不爭執，原告此部份主張堪
    信為真正。
四、原告復主張被告無權占用系爭房屋，屢經請其返還房屋事宜，均不獲置理，迄不
    搬遷云云，為被告所否認，並以前詞置辯，是以本件所應審究之爭執要點，乃被
    告是否為無權占有系爭房屋？茲論述如下：
（一）按出租人於租賃物交付後，承租人占有中，縱將其所有權讓與第三人，其租賃
      契約，對於受讓人仍繼續存在，民法第四百二十五條第一項定有明文。次按當
      事人主張有利於己之事實者，就其事實有舉證之責任，民事訴訟法第二百七十
      七條前段定有明文。又第三人主張表意人與相對人通謀而為虛偽意思表示者，
      該第三人應負舉證之責，有最高法院四十八年台上字第二十九號判例可參。本
      件被告庚○○主張其與系爭房屋之前屋主陳垂金訂有租賃契約，租期自九十年
      八月十四日起至九十七年八月十四日止之事實，業據提出本院公證書、房屋租
      賃契約書等影本各一份為證。原告主張被告庚○○與陳垂金間租賃契約係通謀
      虛偽意思表示，自應由其負舉證之責，原告主張被告與陳垂金間租賃契約係虛
      偽乙節，無非以：(1)前屋主陳垂金於九十年七月間即出現償還貸款不正常情形
      ，卻於九十年八月十四日與被告庚○○簽訂長達七年之租約。(2)被告庚○○於
      九十年八月十四日承租系爭房屋卻至九十二年五月二十六日始將
      轉承租人被告甲○○全家卻早在九十年十一月二十三日即將
      理，為其論據。惟查：原告主張陳垂金於九十年七月間即出現償還貸款不正常
      情形乙節，為被告所否認，原告並未舉證以實其說，該主張已難逕信，況且縱
      使陳垂金於資金出現困難時，將房屋出租以賺取租金，亦無何不合理之處。原
      告另以被告庚○○於九十年八月十四日承租系爭房屋卻至九十二年五月二十六
      日始將
      將
      制規定，
      於承租近二年後始將
      處，是原告主張被告庚○○與陳垂金間租賃契約係通謀虛偽意思表示，尚屬無
      據，不足採信。又原告聲請本院請求向國稅局函查陳垂金有無申報租金收入及
      被告庚○○有無申報租金支出，用為證明該租約是否為通謀虛偽簽訂云云，惟
      查租金收入、支出是否申報，僅係有無逃漏稅捐問題，縱使未申報亦無從據以
      認定係該租約即為通謀虛偽簽訂，是本院認無函查之必要，並此敘明。
（二）原告又主張被告庚○○於九十年十一月二十日將系爭房屋中之二個房間轉租予
      被告甲○○，違反租約第四條第二款未經出租人同意不得將房屋之全部或一部
      轉租之約定，且於原告取得系爭房屋所有權後未再得到原告之同意，原告自得
      依法終止被告庚○○之租約云云，經查被告庚○○於九十年十一月二十日轉租
      之時，出租人係陳垂金，而陳垂金之訴訟代理人（陳垂金原為本件之被告，嗣
      原告於九十三年七月二十二日撤回）於九十三年四月二十九日言詞辯論時已陳
      明轉租當時有口頭同意，且稽諸被告庚○○與陳垂金間之租賃契約，並未約定
      該同意之意思表示須以何方式為之，是被告庚○○自無何違反租約第四條第二
      款之情形。前屋主於系爭房屋交付後，被告占有中，縱將其所有權讓與原告，
      其租賃契約，對於受讓人即原告仍繼續存在，已如前述，原告應繼受被告庚○○與前屋主之租賃契約及被告庚○○與被告甲○○之轉租契約，被告庚○○與
      甲○○之轉租契約自無須再經原告同意方得繼續其效力，故原告此部分之主張
      ，不足採信。而被告庚○○於原告拒絕收受租金後，亦已將租金提存於本院，
      有提存書影本三份在卷可參，是被告自亦無不交付或遲延交付租金之情事，原
      告之解除租賃契約自不合法。
五、末按所謂占有人，係指對於物有事實上管領之力者而言，此觀民法第九百六十二
    條、第九百四十條之規定可明。又，民法第九百四十二條另規定：受僱人、學徒
    或基於其他類似之關係，受他人之指示，而對於物有管領之力者，僅該他人為占
    有人。而輔助占有，係基於特定之從屬關係，受他人指示而為占有。輔助占有人
    對於標的物雖係物理上之事實支配者，然社會觀念上不認其為獨立之事實支配，
    此項事實支配專屬於該為指示之他人，故輔助占有人僅係占有人之占有機關，而
    非占有人。因輔助占有人非占有人，因之，依占有之規定所得享受之利益、所受
    之保護或所應負擔之不利益，原則上惟該指示之他人享有與負擔之，該他人亦得
    隨時自由地自輔助占有人手中取得占有物。本件被告己○○為被告甲○○之配偶
    ，被告丁○○、乙○○、戊○○則均為被告甲○○之子，均為被告甲○○之輔助
    占有人，自均非無權占有之人。
六、綜上所述，被告均非無權占有人，原告請求被告應將建號二０三七建物即門牌號
    碼台北市大同區○○○路二三八號六樓房屋謄空交還原告，並將
    應自九十二年十月二十日起至遷讓前項房屋之日止，按月給付原告一萬二千元，
    均無理由，應予駁回。原告之訴既經駁回，其假執行之聲請，即失所依據，應併
    予駁回。
七、本件事證已明，兩造其餘攻擊防禦方法，於判決結果不生影響，爰不一一詳予論
    述，附此敘明。
八、訴訟費用負擔之依據：民事訴訟法第七十八條。
中　　　華　　　民　　　國　　九十三　　年　　　九　　　月　　  三　　  日
                                        臺灣士林地方法院民事第一庭
                                            法      官  陳靜芬
右為正本係照原本作成。
如對本判決上訴須於判決送達後廿日內向本院提出上訴狀。
中　　　華　　　民　　　國　　九十三　　年　　　九　　　月　　　六　　　日
                                            法院書記官  陳秀蘭
